【裁判字號】    98,交聲,3195
【裁判日期】    981210
【裁判案由】    交管條例聲異
【裁判全文】
臺灣板橋地方法院交通事件裁定        98年度交聲字第3195號
原處分機關  交通部公路總局臺北區監理所
異  議  人  甲○○
即受處分人
上列異議人因違反道路交通管理處罰條例案件，對於交通部公路
總局臺北區監理所於民國98年8 月13日以北監營裁字第裁40-C00
000000號所為之裁決處分（原舉發案號：臺北縣政府警察局98年
2 月4 日北縣警交大字第C00000000 號），聲明異議，本院裁定
如下：
    主  文
原處分關於罰鍰新臺幣肆萬伍仟元部分撤銷。
其餘異議駁回。
    理  由
一、按汽車駕駛人飲用酒類或其他類似物後，其吐氣所含酒精濃
    度超過每公升0.25毫克或血液中酒精濃度超過百分之0.05以
    上者，不得駕車，道路交通安全規則第114 條第2 款定有明
    文。又汽車駕駛人，駕駛汽車經測試檢定酒精濃度超過規定
    標準者，處新臺幣（下同）一萬五千元以上六萬元以下罰鍰
    ，並當場移置保管該汽車及吊扣其駕駛執照一年；汽車駕駛
    人，有第三十五條第一項規定之情形者，應接受道路交通安
    全講習，道路交通管理處罰條例第35條第1 項第1 款、第24
    條第1 項第2 款亦分別有所明定。
二、原處分意旨略以：本件異議人即受處分人甲○○於民國98年
    1 月25日夜間10時30分許，駕駛車牌號碼為PNI-137 號之重
    型機車，行經臺北縣樹林市鎮○街○○○街之交叉路口時，
    因酒後駕車而不慎撞擊由林家慶所駕駛之重型機車，經臺北
    縣政府警察局樹林分局交通分隊執勤警員到場處理後，將甲
    ○○送醫治療，並委由醫院實施血液酒精濃度測試，測得其
    血液中酒精濃度高達250MG/DL，換算呼氣酒精濃度達每公升
    1.25毫克，而為警於98年2 月4 日以北縣警交大字第C00000
    000 號違反道路交通管理事件通知單逕行舉發（下稱舉發通
    知單）。嗣異議人依法提出申訴，經交通部公路總局臺北區
    監理所於98年8 月13日以北監營裁字第裁40-C00000000號裁
    決書裁決，裁處異議人罰鍰四萬五千元，吊扣駕駛執照十二
    個月，並施以道路交通安全講習。
三、異議意旨略以：異議人因本件酒後駕車事件，業經臺灣板橋
    地方法院檢察署檢察官為緩起訴處分，緩起訴期間為一年，
    並經該署命異議人向國庫支付二萬元，竟又收到交通部公路
    總局臺北區監理所之裁決書，已構成一罪二罰，爰聲明異議
    云云。
四、經查：
(一)按緩起訴期間內，有下列情形之一者，檢察官得依職權或依
    告訴人之聲請撤銷原處分，繼續偵查或起訴：（一）於期間
    內故意更犯有期徒刑以上刑之罪，經檢察官提起公訴者。（
    二）緩起訴前，因故意犯他罪，而在緩起訴期間內受有期徒
    刑以上刑之宣告者。（三）違背第253 條之2 第1 項各款之
    應遵守或履行事項者，刑事訴訟法第253 條之3 第1 項定有
    明文。故經檢察官為緩起訴處分者，於緩起訴之猶豫期間內
    ，最終是否會被檢察官提起公訴，猶懸而未定，亦即緩起訴
    處分於猶豫期間內尚未具有實質之確定力，檢察官於緩起訴
    期間內，可對被告為繼續觀察，如被告顯無反省警惕之情或
    根本欠缺反省警惕之能力，檢察官仍得依職權或依告訴人之
    聲請，將被告緩起訴處分撤銷，亦即在緩起訴期間內即猶豫
    期間期滿前，該緩起訴處分仍有被撤銷之可能，處分機關若
    於緩起訴期間內逕為行政裁決，裁處處分人行政罰鍰，將使
    受處分人日後有同時遭受行政處罰及刑事訴追之危險，顯與
    行政罰法第26條規定之立法意旨相違背。況緩起訴處分雖未
    經法院審判，然性質上仍係在認定被告「有罪」之前提下所
    為之處分，與不起訴處分除欠缺程序要件者外，在實體上多
    係認被告為犯罪嫌疑不足之情形，在性質上已有差異，且緩
    起訴處分依法得課予被告捐款、勞動服務等不利益之負擔，
    其雖非刑法所定刑罰種類，惟已對被告產生相當制約及影響
    財產上之權利，應認實質上已該當於行政罰法第26條第1 項
    之「依刑事法律」處罰。而道路交通管理處罰條例第35條第
    8 項規定，乃以汽車駕駛人有同條例第35條第1 項之情形，
    同時違反刑事法律者，經裁判確定處以罰金低於本條例第92
    條第3 項所定最低罰鍰基準規定者，始應依同條例裁決繳納
    不足最低罰鍰之部分；又酒後駕車經檢察官為緩起訴處分，
    並命被告向公益團體捐款或提供義務勞務者，被告係履行檢
    察官為緩起訴處分命令，此等命令名義上雖非刑罰，但仍是
    一種特殊的處遇措施，造成被告之財產減少或義務增加，性
    質上亦屬干預人民自由之處分，與刑事制裁無異，實質上為
    刑事處罰，故檢察官為緩起訴處分並命向公益團體捐款者，
    其捐款解釋上亦屬道路交通管理處罰條例第35條第8 項所規
    定之罰金，監理機關雖不得再為行政裁罰，惟若行為人所支
    付之緩起訴處分金，未達道路交通管理處罰條例第92條第3
    項所訂最低罰鍰基準規定者，依該條例第35條第8 項之規定
    ，即須補繳不足最低罰鍰之部分，始為適法，臺灣高等法院
    暨所屬法院97年法律座談會刑事類提案第39號研討結果可資
    參照。
(二)本件違規事實，有原舉發通知單影本一紙附卷可稽，並為異
    議人所不爭執，是本件異議人確有於前揭時、地酒後駕車，
    且其血液中酒精濃度高達250MG/DL，換算呼氣酒精濃度達每
    公升1.25毫克而超過規定標準之事實，固堪認定。惟異議人
    同一酒後駕車之行為，因同時另犯刑法第185 條之3 之公共
    危險罪，業經臺灣板橋地方法院檢察署檢察官於98年4 月3
    日以98年度偵字第8005號為緩起訴處分，緩起訴期間為一年
    ，並應於緩起訴處分確定後二個月內，向國庫支付二萬元，
    後由臺灣高等法院檢察署於98年5 月12日以98年度上職議字
    第5572號駁回再議而確定，有臺灣板橋地方法院檢察署檢察
    官緩起訴處分書、臺灣高等法院檢察署處分書、臺灣高等法
    院被告前案紀錄表各一份在卷可按。揆諸前揭說明，異議人
    既因本件酒後駕車之行為，經檢察官為緩起訴處分，緩起訴
    期間為一年，於一年後即99年5 月11日始期滿確定。在猶豫
    期間進行中，緩起訴處分既尚未實質確定，原處分機關自不
    得逕予裁處行政罰鍰之處分。故原處分機關於上開猶豫期間
    內之98年8 月13日，就同一事件裁決異議人罰緩四萬五千元
    部分，難謂適法，應由本院將原處分關於罰鍰部分予以撤銷
    ，並由原處分機關俟緩起訴期間屆滿時，未經撤銷緩起訴處
    分後，或檢察官在緩起訴期間內撤銷緩起訴處分並進行刑事
    訴追，由法院裁判確定後，再依行政罰法第26條第1 項前段
    、交通管理處罰條例第35條第8 項之規定，另為適法之處理
    。
(三)另關於裁處吊扣駕駛執照十二個月及施以道路交通安全講習
    部分，均屬行政罰法第26條第1 項但書及第2 條第1 款所稱
    之其他種類行政罰，此部分之裁罰於法並無不合，是本件關
    於吊扣駕駛執照十二個月及施以道路交通安全講習部分裁罰
    異議為無理由，應予駁回。
(四)至原處分機關援引交通部95年7 月17日交路字第0950006986
    號函釋以法務部行政罰法諮詢小組第1 次會議記錄，認「緩
    起訴乃附帶條件的不起訴處分，亦即是不起訴的一種」，而
    認應維持原處分云云。惟按法官依據法律獨立審判，憲法第
    80條載有明文。各機關依其職掌就有關法規為釋示之行政命
    令，法官於審判案件時，固可予以引用，但仍得依據法律，
    表示適當之不同見解，並不受其拘束，司法院大法官會議解
    釋釋字第216 號解釋意旨可資參照。是原處分機關所提前開
    交通部函釋，既與本院前揭見解不同，本院並不受其拘束，
    附此敘明。
五、據上論斷，應依道路交通案件處理辦法第19條、第20條前段
    ，裁定如主文。
中    華    民    國    98    年    12    月    10    日
                  交通法庭  法  官  張紹省
以上正本證明與原本無異。
如不服本裁定應於送達後五日內向本院提出抗告狀。
                            書記官  周雅玲
中    華    民    國    98    年    12    月    10    日


司法院資訊處製作；財團法人民間司法改革基金會備份。
